【裁判字號】    95,中簡上,583
【裁判日期】    951121
【裁判案由】    毀棄損壞
【裁判全文】
臺灣臺中地方法院刑事判決           95年度中簡上字第583號
上  訴  人
即  被  告  戊○○
            己○○
共      同
選任辯護人  林松虎 律師
            蕭智元 律師
上列上訴人因毀棄損壞案件，不服臺灣臺中地方法院臺中簡易庭
九十五年度中簡字第一七四一號，中華民國九十五年七月三十一
日第一審簡易判決（聲請簡易判決處刑案號：臺灣臺中地方法院
檢察署九十五年度偵字第一二二九九號），提起上訴，本院管轄
第二審之合議庭判決如下：
    主    文
上訴駁回。
    犯罪事實
一、戊○○、己○○與丙○○（業經原審以毀損罪判處有期徒刑
    三月確定）、丁○○係兄弟，渠等間因家族財產之分配問題
    而迭有嫌隙。後於民國九十五年五月三日午間，戊○○、己○○與丙○○相約於銀行洽談貸款事宜，談及家族財產之分
    配移轉，三人即對丁○○頗有怨懟，竟相約至位於臺中市○○路一七八號之白雪舞廳欲與舞廳之實際負責人丁○○談判
    ，因丁○○適未於店內，戊○○、己○○與丙○○一時激憤
    ，乃共同基於毀棄損壞之犯意聯絡，先由己○○帶同舞廳總
    務甲○○至舞廳樓上找尋鐵鎚，於覓得後，即由己○○下樓
    將鐵鎚交予逕入舞廳辦公室內等候之丙○○，而戊○○亦在
    該舞廳辦公室之工具箱內翻找出鐵鎚一支，丙○○、戊○○
    旋自同日十三時四十三分許起，分別持鐵鎚砸破辦公室內，
    為丁○○經營舞廳所使用之電腦、液晶螢幕及監視器各三台
    、電腦主機二台、隔牆玻璃三片與辦公室桌上玻璃等物品，
    足以生損害於丁○○。
二、案經丁○○訴由臺中市警察局第二分局報請臺灣臺中地方法
    院檢察署檢察官偵查後，聲請為簡易判決處刑。
    理    由
一、訊據上訴人即被告（以下簡稱被告）戊○○、己○○固均坦
    陳確有於前揭時間，與同案被告丙○○相偕至告訴人丁○○
    所經營之白雪舞廳，欲尋訪告訴人談判未果，嗣同案被告丙○○有持鐵鎚搗毀舞廳辦公室內之上述物品等情，惟咸矢口
    否認有何毀損犯行，被告戊○○辯稱：案發時，伊雖有持鐵
    鎚朝向物品揮動，但伊係見丙○○搗毀辦公室內之物品後，
    因深恐電線走火釀成災害，才在工具箱內覓得鐵鎚，以該鐵
    鎚欲將電線與物品隔離，伊並無以鐵鎚砸破物品之毀損行為
    云云；被告己○○則辯稱：當時伊與舞廳總務甲○○至樓上
    係為找尋伊大哥丁○○，並不是要覓取鐵鎚，伊自始至終均
    未碰觸鐵鎚，更無將鐵鎚親交丙○○之情事。丙○○搗毀辦
    公室物品時，伊僅在一旁觀看，並無與丙○○有犯意之聯絡
    ，自無刑法毀損罪之構成云云。惟查：
（一）本件白雪舞廳辦公室內之電腦、液晶螢幕及監視器各三台
      、電腦主機二台、隔牆玻璃三片與辦公室桌上玻璃等物品
      ，於上述案發時間有被破壞之事實，已據告訴人丁○○於
      警詢及偵查中指證甚詳（見警卷第七頁至第八頁，偵查卷
      第六頁），並有現場照片十張在卷可資憑佐（見警卷第一
      一頁至第一五頁），復為被告戊○○、己○○所不爭執，
      自堪信上述物品確有遭毀損之情事。而經檢察官及本院勘
      驗辦公室錄影光碟之結果，於光碟時間顯示九十五年五月
      三日十三時四十三分三十三秒時，身著黑色Ｔ恤之同案被
      告丙○○開始敲打畫面左邊之電腦主機螢幕；於光碟時間
      顯示同日十三時四十四分一秒時，身穿咖啡色格子襯衫之
      被告戊○○取出鐵鎚一支；在光碟時間顯示同日十三時四
      十四分十秒時，見被告戊○○行至畫面左方，並有揮動鐵
      鎚敲打物品之動作；此有偵查中及本院勘驗筆錄為證（見
      偵查卷第七頁，本院卷第四三頁），足見告訴人所指被告
      戊○○與同案被告丙○○咸於前揭時地，分持鐵鎚一支，
      搗毀舞廳辦公室內之上述物品一節，並非虛妄，堪予採認
      。被告戊○○固以前揭情詞置辯，惟其於警詢及檢察官初
      次詢問時均堅稱：僅於丙○○持鐵鎚搗毀物品時在一旁觀
      看，並無參與云云（見警卷第三頁，偵查卷第七頁），嗣
      經檢察官勘驗錄影光碟，明確辨識出被告戊○○亦有手持
      鐵鎚朝物品揮動之舉措時，其方又改稱：伊為防止電線走
      火，所以就趨前隔離電線云云，被告戊○○之辯詞，前後
      反覆，莫衷一是，已難信其為真實。且被告戊○○如係為
      避免電線走火，欲將電器與電線隔離，衡情亦應選擇於辦
      公室內隨手即可撿取之塑膠或紙張等無法導電之物品，要
      無於緊迫之情形下，猶翻箱倒櫃，在工具箱內覓得有導電
      材質之鐵鎚後，始為電線隔離之動作。況於前揭錄影光碟
      之畫面中，在同案被告丙○○開始砸毀物品後，並未見及
      被告戊○○有翻找鐵鎚之動作，顯見其在同案被告丙○○
      為毀損之舉前，即已手持鐵鎚恃立在旁，益徵被告戊○○
      事前即有與同案被告丙○○共同為本件毀損犯行之謀議甚
      明。準此，被告戊○○前揭所辯，顯屬事後卸責之語，無
      足採信。
（二）另證人即案發當日亦於現場之白雪舞廳總務甲○○業於本
      院審理時到庭證述：戊○○、己○○及丙○○於案發當日
      有一起到白雪舞廳來。進入白雪舞廳辦公室後，丙○○就
      問有無鐵鎚，並要伊幫忙去找一支來，因為丙○○三人與
      舞廳老闆丁○○是親兄弟，又先後均是舞廳的股東，所以
      伊不敢違抗，就由己○○陪同到樓上找負責水電的臨時工
      ，要到了一支鐵鎚，由臨時工親手交給己○○收持。伊與
      己○○下樓後，即進到辦公室找丙○○，丙○○旋命令伊
      至辦公室外面，隨後伊就聽到辦公室內傳來敲敲打打與玻
      璃打碎的聲音。之後經伊查看，辦公室內之物品已多數遭
      砸毀等語綦詳（見本院卷第七一頁至第七七頁），且經本
      院勘驗前揭辦公室攝影機之錄影光碟結果，在光碟時間顯
      示九十五年五月三日十三時四十四分三十八秒時，被告己○○確於被告丙○○敲碎前揭辦公室物品時在一旁觀看，
      並無積極勸阻之行止，有前揭本院勘驗筆錄可憑（見本院
      卷第四三頁），是被告己○○雖無實際為毀損之舉措，惟
      其既於同案被告丙○○表示索求鐵鎚時，陪同證人甲○○
      至舞廳樓上覓取，並於尋得後，將鐵鎚親交予同案被告丙○○為嗣後之毀損動作，其與被告戊○○、同案被告丙○○自有本件毀損犯行之意思聯絡甚明。而同案被告丙○○
      固於本院審理時結證稱：伊當時進入舞廳辦公室內，有要
      甲○○幫伊找一支鐵鎚來，隨後己○○有跟出去，至於覓
      得鐵鎚後，究竟是甲○○抑或是己○○交予伊的，伊已不
      記得。本件毀損都是伊一人因一時氣憤所為，與己○○及
      戊○○均無關等語（見本院卷第七八頁至第七九頁），然
      同案被告丙○○既係親自收受鐵鎚以為後續之毀損犯行，
      其焉有可能對究係由何人將鐵鎚交予伊一節，在案發距今
      僅約半年之時間內，即已不復記憶，是同案被告丙○○蓄
      意為被告己○○掩隱之情，彰彰明甚，堪認其所陳本件犯
      行與被告戊○○、己○○無關云云，要屬附和迴護之語，
      自不足據為被告二人有利認定之憑採。至被告戊○○、己○○共同選任辯護人固質以證人甲○○就究係何人開口向
      其索取鐵鎚及何人陪同其至舞廳樓上覓尋，前後所陳不一
      ，因認證人甲○○之證詞有瑕疵可指，不可採信等語；惟
      此乃供述證據之特性始然，蓋人類對於事物之注意及觀察
      ，有其能力上之限制，未必如攝影機或照相機般，對所發
      生或經歷的事實能機械式無誤地捕捉，亦未必能洞悉事實
      發生過程之每一細節及全貌。且常人對於過往事物之記憶
      ，隨時日之間隔而漸趨模糊或失真，自難期其如錄影重播
      般地將過往事物之原貌完全呈現。此外，因個人教育程度
      、生活經驗、語言習慣之不同，其表達意思之能力與方式
      ，亦易產生差異。故供述證據每因個人觀察角度、記憶能
      力、表達能力、誠實意願、嚴謹程度及利害關係之不同，
      而有對相同事物異其供述之情形發生，而其歧異之原因，
      未必絕對係出於虛偽所致。是以證人之證詞遇有前後不一
      或互相齟齬之情形，不得遽認證述即俱屬虛偽，事實審法
      院就全盤供述之意旨，並依據經驗法則及論理法則，詳予
      剖析其供述異、同之情形，若足認其關於基本事實之陳述
      ，果於真實性無礙時，即非不得予以採信。本件證人甲○○之證述雖有上揭前後不一之情，但其就被告己○○有偕
      同至樓上覓取及被告己○○有經手鐵鎚等節，前後貫徹如
      一，並無歧異，本院憑此即足認被告己○○就後續同案被
      告丙○○所為搗毀辦公室物品之罪行，應有犯意之聯絡，
      是證人甲○○所證雖有部分瑕疵可指，仍無礙於被告己○○確有共為本件毀損犯行之認定。
（三）綜此，本件事證已臻明確，被告戊○○、己○○共同毀損
      之犯行，均洵堪認定。
二、被告戊○○、己○○行為後，刑法及刑法施行法業於九十四
    年二月二日經總統以華總一義字第０九四０００一四九０一
    號令修正公布，並於九十五年七月一日施行。按行為後法律
    有變更者，適用行為時之法律，但行為後之法律有利於行為
    人者，適用最有利於行為人之法律，現行刑法第二條第一項
    定有明文。此條規定乃與刑法第一條罪刑法定主義契合，而
    貫徹法律禁止溯及既往原則，係規範行為後法律變更所生新
    舊法律比較適用之準據法，是刑法第二條本身雖經修正，但
    刑法第二條既屬適用法律之準據法，本身尚無比較新舊法之
    問題，應一律適用裁判時之現行刑法第二條規定以決定適用
    之刑罰法律，先予辨明。又以本次刑法修正之比較新舊法，
    應就罪刑有關之共犯、未遂犯、想像競合犯、牽連犯、連續
    犯、結合犯，以及累犯加重、自首減輕暨其他法定加減原因
    （如身分加減）與加減例等一切情形，本於統一性及整體性
    原則，綜其全部罪刑之結果而為比較，亦有最高法院九十五
    年度第八次刑事庭會議決議可資參照。是按：
（一）刑法第三百五十四條之毀損罪，法定刑得科處銀元五百元
      以下罰金，據修正後刑法施行法增訂第一條之一：「中華
      民國九十四年一月七日刑法修正施行後，刑法分則編所定
      罰金之貨幣單位為新臺幣。九十四年一月七日刑法修正時
      ，刑法分則編未修正之條文定有罰金者，自九十四年一月
      七日刑法修正施行後，就其所定數額提高為三十倍。但七
      十二年六月二十六日至九十四年一月七日新增或修正之條
      文，就其所定數額提高為三倍」及刑法第三十三條第五款
      修正為：「主刑之種類如下：五、罰金：新臺幣一千元以
      上，以百元計算之」等規定，是依修正後之法律，刑法第
      三百五十四條之毀損罪所得科處之罰金刑最高為新臺幣一
      萬五千元（五百元三十）、最低為新臺幣一千元；然依
      被告戊○○、己○○行為時之刑罰法律，即罰金罰鍰提高
      標準條例第一條前段規定之提高倍數十倍及刑法第三十三
      條第五款規定之罰金最低額一元計算，該罪之罰金刑最高
      為銀元三千元，最低額為銀元一元，若依現行法規所定貨
      幣單位折算新臺幣條例第二條之規定換算為新臺幣，最高
      額雖與新法同為新臺幣一萬五千元，然最低額僅為新臺幣
      三元。因此，比較上述修正前、後之刑罰法律，自應以被
      告行為時關於科處罰金刑之法律較有利於被告。
（二）刑法第二十八條共犯之規定，於修正前規定為：「二人以
      上共同實施犯罪之行為者，皆為正犯」，修正施行後之規
      定則為：「二人以上共同實行犯罪之行為者，皆為正犯」
      ，本條之修正理由係為排除陰謀共同正犯、預備共同正犯
      於本條所規定之正犯之外。而本件被告戊○○、己○○與
      同案被告丙○○共同謀議為前揭毀損犯行，渠等就與同案
      被告丙○○所共為之毀損犯行既俱有犯意聯絡與行為分擔
      ，則無論依修正前後刑法之規定均應構成共同正犯，是本
      件適用修正施行前之刑法第二十八條規定論擬，並無不利
      於被告之情形。
（三）被告戊○○、己○○於犯罪時之刑法第四十一條第一項前
      段規定：「犯最重本刑為五年以下有期徒刑以下之刑之罪
      ，而受六個月以下有期徒刑或拘役之宣告，因身體、教育
      、職業、家庭之關係或其他正當事由，執行顯有困難者，
      得以一元以上三元以下折算一日，易科罰金。」又被告行
      為時之易科罰金折算標準，修正前罰金罰鍰提高標準條例
      第二條（現已刪除）規定，就其原定數額提高為一百倍折
      算一日，則本件被告行為時之易科罰金折算標準，最高應
      以銀元三百元折算一日，經折算為新臺幣後，應以新臺幣
      九百元折算為一日。惟九十五年七月一日修正公布施行之
      刑法第四十一條第一項前段則規定：「犯最重本刑為五年
      以下有期徒刑以下之刑之罪，而受六個月以下有期徒刑或
      拘役之宣告者，得以新臺幣一千元、二千元或三千元折算
      一日，易科罰金。」比較修正前後之易科罰金折算標準，
      以九十五年七月一日修正公布施行前之規定，較有利於被
      告，則依刑法第二條第一項前段，自應適用修正前刑法第
      四十一條第一項前段之規定，就被告所處有期徒刑定其易
      科罰金之折算標準。
（四）綜合上述各條文修正前、後之比較，揆諸前揭最高法院決
      議及修正後刑法第二條第一項前段、但書規定之「從舊從
      輕」原則，因被告戊○○、己○○所犯，依修正前刑法第
      三十三條第五款規定，其法定得予科處之罰金刑最低額度
      較低，且本件適用修正施行前之刑法第二十八條規定對被
      告二人均論以共同正犯，並無不利於被告二人之情形，又
      被告戊○○、己○○於本件依修正前刑法，渠等所受有期
      徒刑易科罰金之折算標準額度亦較低，綜其全部罪刑之比
      較，自應一體適用被告二人行為時之法律，即修正前刑法
      之相關規定及罰金罰鍰提高標準條例第一條前段、修正前
      罰金罰鍰提高標準條例第二條予以論處。
三、核被告戊○○、己○○所為，均係犯刑法第三百五十四條之
    毀損罪。被告二人就本件毀損犯行，與同案被告丙○○間，
    俱有犯意聯絡及行為分擔，皆應依修正前刑法第二十八條之
    規定論以共同正犯。
四、原判決因認被告戊○○、己○○與同案被告丙○○共同毀損
    罪行事證明確，並為新舊法比較對被告二人有利與不利之情
    形後，適用刑法第二條第一項前段、第三百五十四條、修正
    前刑法第二十八條、罰金罰鍰提高標準條例第一條前段之規
    定，分別判處被告戊○○、己○○均有期徒刑二月，並依修
    正前刑法第四十一條第一項前段與修正前罰金罰鍰提高標準
    條例第二條諭知易科罰金之折算標準，其認事用法並無違誤
    ，量刑亦稱妥適。被告二人上訴猶執詞否認犯行，卻未能具
    體指摘原判決認事用法有何疏漏或違誤之處，其上訴已乏依
    據。另被告戊○○、己○○共同選任辯護人雖於本院審理時
    為被告二人辯稱：如法院仍認為被告二人所為構成刑法之毀
    損罪行，亦請求從輕量刑，或均予被告二人緩刑之宣告等語
    ；惟按刑罰之量定，固屬法院自由裁量之職權行使，但仍應
    審酌刑法第五十七條所列各款事由及一切情狀，為酌量輕重
    之標準，並非漫無限制；在同一犯罪事實與情節，如別無其
    他加重或減輕之原因，下級審法院量定之刑，亦無過重或失
    輕之不當情形，則上級審法院對下級審法院之職權行使，原
    則上應予尊重；此有最高法院八十五年度台上字第二四四六
    號裁判意旨可資參酌，是法律賦予審判者自由裁量權，雖此
    項裁量權之行使，並非得以任意或自由為之，仍應受一般法
    律原則之拘束、符合法律授權之目的，並受法律秩序之理念
    、法律感情及慣例所規範，亦即法官量刑權固為受法律拘束
    之裁量原則，但其內涵、表現仍將因各法官的理念、價值觀
    、法學教育背景的不同而異，是以自由裁量的界限實難有客
    觀的解答，端賴法官於個案審判時，依個案事由加以審酌，
    倘無裁量濫用情事，要難謂其有不當之處。次按刑事簡易判
    決得無庸就刑法第五十七條規定事項所審酌之情形，加以記
    載說明，此觀刑事訴訟法第四百五十四條規定自明，本件原
    審依簡易判決處刑，雖未就刑法第五十七條所列各款例示事
    由之審酌於判決中詳加記載量刑依據，惟依前揭法條、說明
    ，尚不得即謂原審未加以審酌前開事由而遽認其判決不適法
    ，殆無疑義。且本件被告戊○○、己○○所犯刑法第三百五
    十四條之毀損罪，係屬法定刑二年以下有期徒刑、拘役或五
    百元以下罰金之罪，原審之量刑並未逾越法定刑範圍而為刑
    罰之諭知，況原審法官已審酌本件之犯罪情節與被告二人、
    同案被告丙○○於共同犯行內角色之輕重，分別量處有期徒
    刑二月及三月，更難謂原判決於刑之量定上有何失衡而濫用
    裁量權之處。此外，又查無其他足資減輕對被告二人所科刑
    度之事由，是原審量刑尚無違誤，辯護人爭執原判決量刑過
    重，未慮及個案量刑事由，其此部分為被告二人所辯即非有
    據。另按緩刑之宣告，除應具備刑法第七十四條所定條件外
    ，並須有可認為以暫不執行刑罰為適當之情形，始得為之，
    亦屬法院裁判時得依職權自由裁量之事項，最高法院七十二
    年台上字第六六九六號判例要旨可資參照。本件原第一審判
    決僅判處被告戊○○、己○○均有期徒刑二月之刑期，且得
    易科罰金，被告二人皆可藉由繳納有限之罰金數額而免其自
    由刑之執行，已足避免短期自由刑之弊。且本件衡諸前揭現
    場照片所示辦公室遭搗毀程度之情狀，被告戊○○、己○○
    共同犯罪所生具體危害不容輕忽，如非確有不得已之特殊事
    由，實不宜率然給予被告二人緩刑。況被告戊○○、己○○
    於本件罪證確鑿之情況下，竟猶飾詞否認犯罪，且隨檢察官
    與本院查證之實據，伺機矯飾其辯詞，渠等法治觀念淡薄，
    心存僥倖之心態，亦難認有警省悔悟之意，是本件如反而對
    被告給予緩刑之宣告，顯然無從獲致刑罰執行之警惕教化功
    能。綜此，被告戊○○、己○○與共同選任辯護人前揭所陳
    ，尚不足以動搖第一審簡易判決所認定之犯罪事實與量刑結
    果，亦無從使本院認定渠等有暫不執行刑罰為適當之特殊事
    由，因認被告戊○○、己○○之上訴及請求為緩刑之諭知俱
    為無理由，均應予以駁回。
據上論斷，應依刑事訴訟法第四百五十五條之一第一項、第三項
、第三百六十八條，判決如主文。
本案經檢察官乙○○到庭執行職務。
中    華    民    國    95    年    11    月    21    日
                  刑事第一庭  審判長法  官  張國忠
                                    法  官  黃松竹
                                    法  官  陳思成
上正本證明與原本無異。
不得上訴。
                                    書記官  王嘉麒
中    華    民    國    95    年    11    月    21    日


司法院資訊處製作；財團法人民間司法改革基金會備份。
